【裁判字號】    96,上訴,3094
【裁判日期】    970204
【裁判案由】    毒品危害防制條例
【裁判全文】
臺灣高等法院臺中分院刑事判決        96年度上訴字第3094號
上  訴  人  臺灣臺中地方法院檢察署檢察官
被      告  乙○○
                    （現另案於臺灣臺中監獄執行中）
上列上訴人因毒品危害防制條例案件，不服臺灣臺中地方法院96
年度訴字第3308號中華民國96年10月26 日第一審判決（起訴案
號：臺灣臺中地方法院檢察署96年度毒偵字第4938號），提起上
訴，本院判決如下：
    主  文
上訴駁回。
    事  實
一、乙○○前因多次施用毒品案件，經一次觀察、勒戒及二次強
    制戒治等執行程序，強制戒治部分分別於民國90年4月7日及
    91年9月4日執行完畢出戒治所。刑責部分，則曾經台灣台中
    地方法院以90年度訴字第2484號判決判處應執行有期徒刑一
    年確定，經與其因犯詐欺罪經同院以92年度簡字第93號確定
    簡易判決所處三月之有期徒刑（得易科罰金）依該院九十三
    年度聲字第188號裁定合併定應執行刑為有期徒刑一年二月
    確定後，入監執行，於93年5月16日執行完畢出監。又因犯
    詐欺罪，經同法院以93年度中簡字第2586號簡易判決判處有
    期徒刑四月、如易科罰金以三百元折算一日確定，於94年4
    月26日執行完畢出監。詎其猶不知悔改，復於上揭強制戒治
    執行完畢釋放後五年內，於96年6月25日10時許，在臺中市
    ○○路旁，以針筒注射方式施用第一級毒品海洛因一次。嗣
    於翌日上午11時10分許，經臺灣臺中地方法院檢察署觀護人
    採尿送驗查獲。
二、案經臺灣臺中地方法院檢察署檢察官自動檢舉偵查起訴。
    理  由
一、被告上開施用海洛因之犯行，有(1)被告乙○○於偵查中及本
    院審理時之自白。(2)中山醫學大學附設醫院藥物檢測中心尿
    液檢驗報告一份可憑，事證明確，可以認定。又被告乙○○
    曾因多次施用毒品案件，經一次觀察、勒戒及二次強制戒治
    等執行程序，強制戒治部分分別於民國90年4 月7日及91年9
    月4日執行完畢出戒治所，此有臺灣高等法院被告全國前案
    紀錄表。被告於強制戒執行完畢釋放後五年內，再犯本件之
    罪，應予依法論處罪刑。
二、查海洛因係毒品危害防制條例第2條第2項第1款所規定之第
    一級毒品。核被告乙○○所為，係犯同條例第10條第1項之
    施用第一級毒品罪。其持有毒品之行為，意在供己施用，故
    其施用前後持有之低度行為，應為施用之高度行為所吸收，
    不另論罪。又被告前曾因多次施用毒品案件，經一次觀察、
    勒戒及二次強制戒治等執行程序，強制戒治部分分別於民國
    94年4月7日及91年9月4日執行完畢出戒治所；刑責部分，則
    曾經原審法院以90年度訴字第2484號判決判處應執行有期徒
    刑一年確定，經與同院92年度簡字第93號確定簡易判決因詐
    欺罪所處三月之有期徒刑（得易科罰金），定應執行刑為有
    期徒刑一年二月確定後，於93年5月16日執行完畢出監。復
    因犯詐欺罪，經同院以93年度中簡字第2586號簡易判決判處
    有期徒刑四月確定，於94年4月26日執行完畢出監，有臺灣
    高等法院被告全國前案紀錄表、臺灣臺中地方法院檢察署刑
    案資料查註紀錄表等存卷可參，其於有期徒刑執行完畢後五
    年內，再故意犯本件有期徒刑以上之罪，為累犯，應依法加
    重其刑。
三、原審認被告犯行事證明確，適用毒品危害防制條例第10條第
    1項，刑法第11條前段、第47條第1項，審酌被告有違反毒品
    危害防制條例之犯罪前科，且曾因施用毒品犯行，經施以強
    制戒治執行完畢，竟猶不知戒絕，再施用毒品不輟，無視於
    毒品對於自身健康之戕害及國家對於杜絕毒品犯罪之禁令，
    惡性非輕，惟念其犯後始終坦認犯行，態度尚佳等一切情狀
    。並以公訴人雖具體求刑有期徒刑十月，然斟酌被告於本件
    犯罪之情節（施用之次數、尿液檢驗結果所示之濃度），認
    公訴人求刑尚屬過高，量處有期徒刑八月。本院審酌上開各
    情，認原審並無量刑過輕之情形。檢察官上訴意略以：施用
    毒品不僅戕害自身，且常與其他財產犯罪相併發生，造成社
    會治安敗壞，所謂毒為萬惡之藪。且一國國民多數人都有施
    用毒品之惡習，整體國民健康遭受危害，則國家經濟、社會
    即難有進步，是以施用毒品之風不可長。觀之現狀，毒犯施
    用毒品均一再犯之，甚至遭多次判刑，仍一犯再犯。除本身
    無戒斷毒癮之決心，對於受法院判刑亦乏警惕之心，是法院
    縱以刑事處罰亦難收徵戒之效。依上開角度言之，自難以毒
    品係自戕之行為而予以輕縱。本件被告已有多次施用毒品前
    科，經送觀察勒戒、強制戒治。且於假釋期間之96年4月至
    同年5月8日足再犯施用海洛因罪，經原審法院以96年度訴字
    第1925號刑事判決判處有期徒刑八月，顯見被告無戒斷毒癮
    之決心。按刑之量定，，法律固賦予法院得自由裁量之事項
    ，法院行使此職權時，除應依刑法第57條規定，審酌行為人
    之一切情狀，為整體評價，並應受比例原則與平等原則等一
    般法律原則之支配，使罪刑均衡，輕重得宜，以契合社會之
    法律感情。毒品危害防制條例第10條第1項之法定刑為6月以
    上5年以下有期徒刑。審判者對各被告應罰其當罰，亦即最
    輕者判處有期徒刑6月，最重者判處有期徒刑5年，罪刑始屬
    相當。一概從輕量刑，公平正義將蕩然無存。又新刑法施行
    後，多次施用毒品犯行，應採一罪一罰，不採集合犯之見解
    。本件被告雖坦承犯行，但被告無戒斷決心。原審審酌被告
    施用毒品之次數，量處有期徒刑8月。惟依上開多次施用毒
    品，一罪一罰之說明，原審判決以被告施用毒品之次數作為
    量刑之依據，實有誤會，指摘原審量刑過輕云云。查毒品危
    害防制條認施用毒品者具「病患性犯人」之特質，除降低施
    用毒品罪之法定刑外，並採以觀察、勒戒方式戒除其身癮及
    以強制戒治方式戒除其心癮之措施。足認僅對於施用毒品之
    犯人科以重刑，並不能使其戒除毒癮。另參諸世界各國之醫
    療經驗及醫學界之共識，咸認施用毒品成癮者，其心癮甚難
    戒除，絕難戒絕斷癮，致其再犯率均偏高 (以新加坡為例，
    其執行強制戒治後再犯比例高達百分之72至75)。因此施用
    毒品者無法戒絕毒癮，一再施用，本為施用毒品者之特性，
    再犯施用毒品罪，量刑不宜過重。且新修刑法已採一罪一罰
    ，對於施用毒品者，每次施用毒品之犯行，均分別處罰。因
    此原審就被告施用海洛因一次之犯行，量處有期徒刑八月，
    並無量刑過輕之情形。檢察官以上詞，指摘原審判決量刑不
    當，其上訴為無理由，應予駁回。
據上論結，應依刑事訴訟法第368條，判決如主文。
本案經檢察官甲○○到庭執行職務。
中    華    民    國    97    年    2    月    4      日
            刑事第九庭  審判長法  官  陳  筱  珮
                              法  官  康  應  龍
                              法  官  趙  春  碧
上列正本證明與原本無異。
如不服本判決應於收受送達後十日內向本院提出上訴書狀，其未
敘述上訴之理由者並得於提起上訴後十日內向本院補提理由書（
均須按他造當事人之人數附繕本）。
                              書記官  蘇  昭  文
中    華    民    國    97    年    2     月    4     日
附錄論罪科刑法條
毒品危害防制條例第十條
施用第一級毒品者，處六月以上五年以下有期徒刑。


司法院資訊處製作；財團法人民間司法改革基金會備份。
